臺灣臺東地方法院刑事裁定
111年度聲字第284號
聲明異議人  
即  受刑人  黃俊豪





上列受刑人因聲明異議案件，不服臺灣臺東地方檢察署檢察官執
行指揮之命令（109年度執更字第554號）聲明異議，本院裁定如
下：
    主  文
聲明異議駁回。
    理  由
一、聲明異議意旨略以：聲明異議人即受刑人黃俊豪（下稱受刑
    人）因臺灣臺東地方檢察署(下稱臺東地檢署)檢察官於109
    年度執更字第554號案之執行指揮，認就羈押期間折抵刑期
    日數無異議，但認依刑法第2條第1項規定，受刑人之保安處
    分執行期間民國109年8月25日至110年1110年12月10日止，
    應依94年2月2日修正前之條文，保安處分之日數，以1日折
    抵有期徒刑或拘役1日或刑法第42條第4項裁判所訂之罰金額
    數。受刑人之羈押及執行保安處分期間，係108年4月18日至
    108年8月15日、109年3月11日至110年12月10日，共計2年1
    月，應折抵日數754日，並非檢察官執行指揮數所載287日，
    執行期滿日應更正為113年4月14日，故依刑事訴訟法第484
    條聲明異議等語。
二、按受刑人或其法定代理人或配偶以檢察官執行之指揮為不當
    者，得向諭知該裁判之法院聲明異議；法院應就疑義或異議
    之聲明裁定之，刑事訴訟法第484條、第486條分別定有明文
    。所稱「檢察官執行之指揮不當」，係指檢察官有積極執行
    指揮之違法及其執行方法有不當等情形而言。
三、次按處罰或保安處分之裁判確定後，未執行或執行未完畢，
    而法律有變更，不處罰其行為或不施以保安處分者，免其刑
    或保安處分之執行，刑法第2條第3項定有明文。故保安處分
    之諭知經裁判確定者，除立法者權衡相關法益，另以法律明
    文規定類此情形無施以保安處分之必要，而應從其規定不執
    行該確定裁判所宣告之保安處分外，自仍依原確定裁判所諭
    知保安處分之執行時點（係刑之執行完畢或赦免前，抑刑之
    執行完畢或赦免後）及執行期間等內容執行，而無刑法第2
    條第1項、第2項所規定新舊法比較適用之餘地(最高法院108
    年度台抗字第1333號裁定意旨參照)。又依司法院大法官釋
    字第812號解釋釋示，106年4月19日修正公布之組織犯罪防
    制條例第3條第3項規定，就受處分人之人身自由所為限制，
    違反憲法比例原則及憲法明顯區隔原則之要求，與憲法第8
    條保障人身自由之意旨不符，應自解釋公布之日即110年12
    月10日起失其效力。是號解釋理由書並說明，自該解釋公布
    日起，確定終局裁判所宣告之強制工作，尚未執行或執行未
    完畢者，應免予以執行；受處分人應另執行徒刑者，自本解
    釋公布之日起至檢察官指揮執行徒刑之日止，其在原勞動場
    所等候執行徒刑之期間，應算入執行徒刑之期間；此外，是
    號解釋並無類似「已執行強制工作期間，應算入執行徒刑期
    間」之明文。
四、經查：
(一)受刑人①因詐欺等案件，經臺灣高雄地方法院以107年度訴字
    第761號判決判處有期徒刑5月、5月，定應執刑有期徒刑7月
    確定；又②因違反組織犯罪防制條例等案件，經本院以108年
    度訴字第147號判決判處有期徒刑3年3月及強制工作3年、1
    年10月、1年3月、1年5月，應執行有期徒刑4年7月，並應於
    刑之執行前，令入勞動處所，強制工作3年確定，嗣本院以1
    09年度聲字第424號裁定，就①、②案之有期徒刑部分，定應
    執行有期徒刑5年確定；其於108年4月18日至108年8月15日
    遭羈押，於108年8月16日至109年3月10日執行①案之刑(已扣
    除累進縮刑4日)，於109年3月11日至109年8月24日再遭羈押
    ，於109年8月25日至110年12月9日執行強制工作之保安處分
    ；又檢察官為執行上開定應執行刑案件，作成109年度執更
    庚字第554號執行指揮書，受刑人之刑期自110年12月10日起
    算，於114年7月26日執行期滿，有臺灣高等法院被告前案紀
    錄表、全國前案資料查詢結果、執行案件簡表、臺灣高等檢
    察署花蓮分屬執行指揮書電子檔紀錄、臺東地檢署執行指揮
    書電子檔紀錄在卷可稽，應堪認為真實，並可計算得知受刑
    人上開之羈押總日數為287日，強制工作之日數為472日。
(二)保安處分之日數不得折抵有期徒刑之刑期：
  1.司法院釋字第812號解釋理由書已闡明106年4月19日修正公
    布之組織犯罪防制條例第3條第3項：「犯第1項之罪者，應
    於刑之執行前，令入勞動場所，強制工作，其期間為3年。
    」（即該號解釋所稱之系爭規定七）之規定，依該解釋意旨
    失效前，均仍為依法公布施行之有效法律，各級法院法官原
    應以之為審判之依據，尚不得逕行拒絕適用。故法院依系爭
    規定七宣告之強制工作，自屬合法有效，亦不因本解釋而生
    實質違法情事，縱嗣經解釋宣告違憲，係自公布當日起往後
    發生效力，並無從否定過去符合憲法要求具公益性質之法秩
    序事實等旨。是檢察官據此合法有效之確定裁判指揮執行，
    自無違法或不當，該已執行之強制工作期間，當無所謂抵免
    或扣除其後應執行其他自由刑之餘地(最高法院111年度台抗
    字第666號、第671號裁定意旨同此)。
  2.再者，關於刑期之折抵，104年12月30日修正公布，並自105
    年7月1日施行之增訂刑法第37條之2規定，其第1項規定：裁
    判確定前羈押之日數，以1日抵有期徒刑或拘役1日，或第42
    條第6項裁判所定之罰金額數；第2項規定：羈押之日數，無
    前項刑罰可抵，如經宣告拘束人身自由之保安處分者，得以
    1日抵保安處分1日。是依現行法僅有羈押日數方可折抵有期
    徒刑、拘役、罰金或拘束人身自由之保安處分，並無拘束人
    身自由之保安處分得折抵有期徒刑之規定。又保安處分與刑
    罰屬雙軌制度，前者係係對受處分人將來之危險性所為拘束
    其身體、自由等之處置，以達教化與治療之目的，亦即強化
    行為人的社會化，改善行為人之潛在危險性格，乃刑罰之補
    充制度，業經司法院大法官釋字第471號解釋闡明在案。刑
    罰有保安處分所無之罪責評價(應報)及威嚇預防犯罪之功用
    ，並具倫理非難性，而保安處分則有刑罰所無法達到之教育
    或治療目的，但不具倫理非難性，且並非必然於刑之執行前
    為之，是以，除非法律有明文外，因二者之性質及目的不同
    ，故保安處分不必然可以取代刑罰，自無法推導保安處分之
    日數應一律折抵刑期之結論。況縱依組織犯罪防制條例第3
    條第4項準用刑法第98條第2項、第3項規定，仍須檢察官就
    該部分之處理為積極執行指揮之命令，然本件受刑人並未釋
    明之。
　3.承上，本件聲明異議所指之檢察官執行指揮，已依刑法第37
    條之2第1項規定，將受刑人羈押之日數，以1日抵有期徒刑1
    日，共折抵287日，而未將其強制工作之日數折抵有期徒刑
    之刑期，於法並無違誤，受刑人前揭主張，並不可採。　
五、綜上所述，本件檢察官之指揮執行，並無不法，受刑人指摘
    檢察官之指揮執行不當，並無可採，其聲明異議，為無理由
    ，應予駁回。
中　　華　　民　　國　　111 　年　　7 　　月　　22　　日
                  刑事第三庭法  官  陳昱維
以上正本證明與原本無異。
如不服本裁定，應於裁定送達後5日內向本院提出抗告狀（須附
繕本）。
「切勿逕送上級法院」　　　　　　　　　
                            書記官  戴嘉宏
中　　華　　民　　國　　111 　年　　7 　　月　　22　　日